【裁判字號】    98,訴緝,22
【裁判日期】    980320
【裁判案由】    毒品危害防制條例
【裁判全文】
臺灣高雄地方法院刑事判決              98年度訴緝字第22號
公  訴  人  臺灣高雄地方法院檢察署檢察官
被      告  甲○○
上列被告因違反毒品危害防制條例案件，經檢察官提起公訴（96
年度毒偵字第9172號），本院以簡式審判程序審理，判決如下：
    主  文
甲○○施用第一級毒品，處有期徒刑柒月。又施用第二級毒品，
處有期徒刑參月。應執行有期徒刑玖月。
    事  實
一、甲○○前因施用毒品案件，經臺灣高雄少年法院以91年度少
    調字第936 號裁定令入勒戒處所觀察、勒戒後，認無繼續施
    用毒品傾向，於民國91年7 月30日執行完畢釋放，並為不付
    審理之裁定。復於上開觀察、勒戒執行完畢釋放後5 年內，
    於95年12月4 日再犯施用第一級毒品及施用第二級毒品罪，
    經本院以96年度訴字第2234號分別判處有期徒刑8 月、4 月
    ，並依中華民國九十六年罪犯減刑條例之規定，各減刑為有
    期徒刑4 月、2 月，定應執行刑為有期徒刑5 月確定（嗣經
    與另案偽證罪定應執行刑有期徒刑8 月，於97年12月14日始
    執行完畢，不構成累犯）。
二、詎其猶未戒除毒癮，復分別基於施用第一級海洛因及施用第
    二級毒品甲基安非他命之各別犯意，於96年9 月7 日某時（
    晚間11時50分為警查獲前），均在某姓名年藉不詳友人位於
    臺南地區某址之住處內，各以海洛因摻入香菸內點燃吸食、
    甲基安非他命置入玻璃球吸食器內燒烤吸食煙霧之方式，分
    別施用第一級毒品海洛因、第二級毒品甲基安非他命各1 次
    。嗣於同日晚間11時50分許，在高雄縣阿蓮鄉○○路902 號
    前，因前經發布通緝而為警逮捕，得其同意採尿送驗後，查
    悉上情。
三、案經高雄縣政府警察局湖內分局報請臺灣高雄地方法院檢察
    署檢察官偵查起訴。
    理  由
一、本件被告甲○○所犯毒品危害防制條例第10條第1 項、第2
    項之施用第一、二級毒品罪，均為死刑、無期徒刑、最輕本
    刑為3 年以上有期徒刑以外之罪，其於本院準備程序中，就
    上開被訴事實均為有罪之陳述（見本院訴緝卷第60頁），經
    本院告知簡式審判程序之旨，並聽取檢察官及被告之意見後
    ，合議庭認宜進行簡式審判程序，爰依刑事訴訟法第273 條
    之1 第1 項之規定，裁定本件由受命法官獨任進行簡式審判
    程序，合先敘明。
二、前揭事實，業據被告甲○○於本院審理中坦白承認（本院訴
    緝卷第60頁、第67-68 頁），且其為警查獲時，經採尿送驗
    結果，確呈嗎啡（即海洛因進入人體後之代謝物）及甲基安
    非他命之陽性反應，有高雄縣政府警察局湖內分局田寮分駐
    所毒品案件嫌犯尿液採證檢驗對照表、臺灣檢驗科技股份有
    限公司96年9 月11日濫用藥物尿液檢驗報告各1 份在卷可稽
    （偵卷第8-9 頁）。被告前開自白既與科學檢驗結果相符，
    自堪採信，其確有於上開時、地分別施用第一級毒品海洛因
    、第二級毒品甲基安非他命之犯行，均堪認定。
三、按92年7 月9 日修正公布之毒品危害防制條例刪除二犯及三
    犯之規定，一改修法前繁雜之處遇程序，僅將施用毒品者簡
    化區分為初犯、再犯，並認施用毒品者係屬病患性犯人，宜
    以觀察、勒戒戒除其身癮，並以強制戒治去除其心癮。經觀
    察、勒戒或強制戒治執行完畢釋放後，若於5 年後，始再犯
    該條例第10條施用毒品罪者，仍適用同條例第20條第1 項、
    第2 項之規定，即與「初犯」之治療程序相同，檢察官應先
    聲請法院裁定令被告入勒戒處所觀察、勒戒，並視有無繼續
    施用毒品傾向，決定應予釋放、並為不起訴之處分，或應聲
    請法院裁定令入戒治處所強制戒治；若係5 年內「再犯」同
    條例第10條施用毒品罪者，依同條例第23條第2 項規定，檢
    察官應依法追訴，而施以刑事處遇。觀諸該條例第20條第3
    項之修正理由：「觀察、勒戒或強制戒治5 年後再犯者，顯
    見前所實施之觀察、勒戒或強制戒治已足以遮斷其施用毒品
    之癮，為期自新及協助其戒除毒癮，對此5 年後再犯者，爰
    明定仍適用初犯之規定，先經觀察、勒戒、強制戒治之程序
    」，及同條例第23條第2 項之修正理由：「為配合簡化施用
    毒品犯之刑事處遇程序，並鑑於經觀察、勒戒或強制戒治執
    行完畢釋放後5 年內再犯者，其再犯率甚高，原據以實施之
    觀察、勒戒及強制戒治既已無法收其實效，自應施以刑事處
    遇。」顯然如施用毒品者係前經觀察、勒戒或強制戒治等治
    療程序執行完畢5 年後，始再施用毒品之「初犯」，因前所
    執行之觀察、勒戒或強制戒治已足收戒除毒癮之效，自應重
    新執行觀察、勒戒或強制戒治等治療程序，並於治療程序執
    行完畢後，由檢察官為不起訴處分，毋庸對之追訴處罰；反
    之，於5 年內「再犯」之情形，因其先前所為治療程序顯未
    能收戒斷毒癮之效，且考量施用毒品者之再犯率偏高，乃簡
    化其刑事處遇程序，而逕予追訴處罰，不再施以治療程序。
    參酌上開立法理由，修正毒品危害防制條例就施用毒品者，
    祇於「初犯」及「5 年後再犯」二種情形，有其追訴條件之
    限制，即須於初犯經觀察、勒戒或強制戒治釋放後，5 年內
    均無施用毒品之行為，始能認其前所實施之觀察、勒戒或強
    制戒治已足遮斷毒癮，而得於5 年後再犯時，再予適用初犯
    之規定，重行觀察、勒戒等治療程序。倘5 年內已經再犯，
    經依法追訴處罰者，縱其第3 次（或第3 次以上）施用毒品
    之時間在初犯釋放5 年以後，即與「5 年後再犯」之情形有
    別，且因已於「5 年內再犯」，顯見其再犯率甚高，原實施
    觀察、勒戒或強制戒治，已無法收其實效，而無5 年戒斷期
    之存在，自無再經觀察、勒戒及強制戒治之必要，應由檢察
    官逕行起訴，始符新法修正之本旨（最高法院96年台非字第
    236 號、第119 號、第32號判決意旨參照）。
四、本件被告甲○○前因施用毒品案件，經臺灣高雄少年法院以
    91年度少調字第936 號裁定令入勒戒處所觀察、勒戒後，認
    無繼續施用毒品傾向，於91年7 月30日執行完畢釋放，並為
    不付審理之裁定。其於上開觀察、勒戒執行完畢釋放後5 年
    內，復於95年12月4 日再犯施用第一級毒品及施用第二級毒
    品罪，經本院以96年度訴字第2234號分別判處有期徒刑8 月
    、4 月，並依中華民國九十六年罪犯減刑條例之規定，各減
    刑為有期徒刑4 月、2 月，定應執行刑為有期徒刑5 月確定
    等情，有臺灣高等法院被告前案紀錄表及上開判決各1 份在
    卷可佐（本院訴緝卷第24-25 頁、第35頁）。其因施用毒品
    經裁定送觀察、勒戒後，於上開觀察、勒戒執行完畢釋放後
    5 年內，既已於95年12月4 日再犯施用第一級、第二級毒品
    罪，本次則係於96年9 月7 日第3 次犯施用第一級、第二級
    毒品罪，已與觀察勒戒釋放後5 年後再犯情形有別，揆諸前
    開說明，均應依毒品危害防制條例第23條第2 項依法追訴。
五、查海洛因、甲基安非他命分屬毒品危害防制條例第2 條第2
    項第1 款、第2 款明定之第一級、第二級毒品。核被告甲○
    ○所為，分係犯同條例第10條第1 項之施用第一級毒品罪、
    第2 項之施用第二級毒品罪。其於施用前後，分別持有海洛
    因、甲基安非他命之低度行為，俱為施用之高度行為所吸收
    ，均不另論罪。爰審酌被告前因施用毒品案件，經觀察勒戒
    後，猶未能徹底戒除毒癮，戒毒意志不堅，有入監矯治之必
    要；惟念及施用毒品究屬戕害自己身心之行為，尚未危害他
    人，反社會性程度較低，事後已坦認全部犯行，犯罪後態度
    尚可等一切情狀，分別量處如主文所示之刑，並定其應執行
    之刑，以資儆懲。
據上論斷，應依刑事訴訟法第273 條之1 第1 項、第299 條第1
項前段，毒品危害防制條例第10條第1 項、第2 項，刑法第11條
前段、第51條第5 款，判決如主文。
本案經檢察官林永富到庭執行職務。
中    華    民    國    98    年    3     月    20    日
                刑事第十六庭    法  官  林柏壽
如不服本判決應於收受本判決後10日內向本院提出上訴書狀，並
應敘述具體理由，如未敘述上訴理由者，應於上訴期間屆滿後20
日內補提理由書狀於本院（均須按他造當事人之人數附繕本）「
切勿逕送上級法院」。
以上正本證明與原本無異。
中    華    民    國    98    年    3     月    24    日
                                書記官  劉國偉
附錄本案論罪科刑法條：
毒品危害防制條例第10條
施用第一級毒品者，處6 月以上5 年以下有期徒刑。
施用第二級毒品者，處3 年以下有期徒刑。


司法院資訊處製作；財團法人民間司法改革基金會備份。
